【裁判字號】    95,抗,92
【裁判日期】    950731
【裁判案由】    拍賣抵押物
【裁判全文】
臺灣臺南地方法院民事裁定                95年度抗字第92號
抗  告  人  甲○
相  對  人  新鑫股份有限公司
法定代理人  乙○○
抗告人因與新鑫股份有限公司間拍賣抵押物事件，對於本院中華
民國95年5月8日95年度拍字第535號裁定提起抗告，本院裁定如
下：
    主  文
抗告駁回。
抗告程序費用新台幣壹仟元由抗告人負擔。
    理  由
一、本件抗告意旨略以：相對人陳稱系爭抵押權所擔保之債權，
    尚積欠本金新台幣（下同）5,000,000元並不實在，因第三
    人麻興交通企業有限公司（下稱麻興公司）於相對人聲請強
    制執行該公司之財產時，已清償6,800,000元，且麻興公司
    又陸續於民國（下同）94年9月30日、94年10月14日、94年
    10 月31日、94年12月7日、94年12月13日、95年2月17日匯
    款合計4,340,00 0元予相對人，並無相對人所稱第三人麻興
    公司自94年9月30日起即未依約繳納本息之情事，相對人卻
    仍就抗告人之不動產向法院聲請拍賣抵押物，並無理由云云
    。
二、按扺押權人，於債權已屆清償期而未清償者，得聲請法院拍
    賣抵押物，就其賣得價金而受清償，民法第873條第1項定有
    明文。是抵押權人依此項規定聲請拍賣抵押物係屬非訟事件
    ，法院所為准駁之裁定，無確定實體法上法律關係存否之性
    質，於債權及抵押權之存否無既判力，故袛須其抵押權已經
    依法登記，且債權已屆清償期而未受清償，法院即應為准許
    拍賣抵押物之裁定，至對於此項法律關係有爭執之人，為求
    保護其權利，不妨提起訴訟，以求解決，不得僅依抗告程序
    聲明其爭執，並據為廢棄拍賣抵押物裁定之理由（最高法院
    51年10月8日民刑庭總會決議參照）。
三、經查：
（一）本件相對人主張對於抗告人有原裁定所載之系爭債權，抗
      告人已於88年間將系爭土地設定最高限額抵押權25,000,0
      00元與相對人，且經依法登記，茲因該抵押權所擔保之債
      權已屆清償期而未受清償，爰依民法第873條第1項規定，
      聲請准予拍賣系爭房地等情，已據相對人於原審提出抵押
      權設定契約書、土地登記謄本、本票等件（以上均影本）
      為證，而依相對人提出之上開證據為形式上之審查，相對
      人主張系爭最高限額抵押權所擔保之債權存在，且債權已
      屆清償期而未受清償乙情，足堪明瞭，原審法院復於95年
      4月12日通知抗告人，如認最高限額抵押權所擔保之債權
      額為不實，請於收到通知後10日內向原審陳述意見，抗告
      人於同年月19日收受該通知後迄未表示反對之意見，有該
      通知及送達證書附於原審卷可憑。是以原法院據此准許相
      對人拍賣抵押物之聲請，依上開說明，並無不當。
（二）至於抗告人雖稱系爭抵押權所擔保之債權已清償，相對人
      所主張之債權金額不實一節，此顯涉及實體事項之爭執，
      依前項說明，抗告人應就其爭執之實體事項，另行起訴，
      以求解決，尚不得僅依抗告程序而為實體法律關係之爭執
      。
（三）原審依相對人主張抗告人有債務未清償之情，請求裁定准
      許拍賣抵押物，於法即無不合，抗告意旨以前揭情詞指摘
      原裁定不當，非有理由，從而，抗告人提起本件抗告，請
      求廢棄原裁定，洵屬無據，應予駁回。
四、又「依法應由關係人負擔費用者，法院裁定命關係人負擔時
    ，應一併確定其數額」、「前項費用之負擔有相對人者，準
    用民事訴訟法有關訴訟費用之規定」，非訟事件法第24條第
    1項及同法第21條第2項分別定有明文。本件抗告業經駁回在
    案，依上開法條規定，本院應予確定訴訟費用額。茲因，抗
    告人提起本件抗告，除繳納抗告費1,000元外，未有其餘訴
    訟費用之支出。是以，本件應由抗告人負擔之訴訟費用額確
    定為1,000元。
五、據上論結，本件抗告為無理由，依非訟事件法第46條、第21
    條第2項、第24條第1項，民事訴訟法第495條之1第1項、第
    449條第1項、第78條，裁定如主文。
中    華    民    國    95    年    7     月    31    日
                  民事第四庭    審判長法  官  高榮宏
                                      法  官  陳金虎
                                      法  官  陳淑勤
如不服本裁定，僅得於收受本裁定正本送達後10日內，以適用法
規顯有錯誤為理由，向本院提出再抗告狀，（須附繕本一份及
繳納再抗告裁判費新台幣1,000元），經本院許可後始可再抗告。
中    華    民    國    95    年      8    月    1    日
                                      書記官  林賢輝


司法院資訊處製作；財團法人民間司法改革基金會備份。
